【裁判字號】    97,台上,789
【裁判日期】    970227
【裁判案由】    違反毒品危害防制條例
【裁判全文】
最高法院刑事判決              九十七年度台上字第七八九號
上  訴  人  台灣高等法院檢察署檢察官
上  訴  人
即  被  告  甲○○
選任辯護人  林銘龍律師
上  訴  人
即  被  告  乙○○
選任辯護人  張樹萱律師
上列上訴人等因被告等違反毒品危害防制條例案件，不服台灣高
等法院中華民國九十六年十一月二十一日第二審判決（九十六年
度上訴字第三七二六號，起訴案號：台灣基隆地方法院檢察署九
十五年度偵字第四五五四號），提起上訴，本院判決如下：
    主  文
原判決撤銷，發回台灣高等法院。
    理  由
本件原判決撤銷第一審之判決，依數罪併罰改判論處上訴人即被
告甲○○、乙○○共同販賣第一級毒品十七罪罪刑，又共同轉讓
第一級毒品十五罪罪刑，固非無見。
惟查：(一)、原判決事實欄記載被告等「分別基於販賣牟利及轉讓
第一級毒品海洛因之共同犯意聯絡，先於不詳時間，自不詳管道
取得海洛因後，自民國九十五年七月十七日起至九十五年十月一
日止，於附表一所示之時、地及金額，分別販賣海洛因予……；
另自九十五年七月二十六日起至九十五年十月一日止，於附表二
所示之時、地，轉讓海洛因予……」等情（見原判決第二頁第五
至十三行），亦即認定被告等於不明時間販入海洛因後，係自九
十五年七月十七日起有共同出賣海洛因及自同月二十六日起有共
同轉讓海洛因之犯罪行為。但原判決附表（下稱附表）一所載被
告等販賣海洛因及附表二所載之轉讓海洛因犯罪事實，則分別自
九十五年八月十二日起及同月十七日起，始有販賣海洛因及轉讓
海洛因之犯行，亦即附表一、二並無被告等共同自九十五年七月
十七日至八月十一日間之販賣海洛因及自同年七月二十六日至八
月十六日間之轉讓海洛因等犯罪行為之記載。原判決就被告等開
始共同販賣海洛因及轉讓海洛因之時間認定，前後歧異，非無矛
盾。又附表一編號(五)所載被告等共同販賣海洛因予郭家成之犯罪
日期部分，其中、均係九十五年九月二十七日中午十二時九
分，此部分究係同一犯罪事實或同時同地為二次之販賣行為抑或
不同時間之二販賣犯行？依原判決之認定記載，此部分事實尚屬
未臻明確，自難資為適用法令之依據。(二)、犯販賣、轉讓、施用
、持有毒品等罪，供出毒品來源，因而破獲者，得減輕其刑，毒
品危害防制條例第十七條定有明文。甲○○之辯護人在原審主張
：甲○○於偵查中已就其販賣及轉讓之海洛因供出來源，應有上
開減刑規定之適用等語（見原審卷第七一頁、第一○四頁、第一
九九至二○○頁）。則本件有無因甲○○供出海洛因來源而破獲
前手？即攸關甲○○有無上開減刑規定適用之判斷，於其利益有
重大關係，原審自應調查審認，並於理由內為必要之論述，乃竟
恝置不論，已難謂無調查未盡及判決理由不備之可議。又行政院
於九十三年一月七日，依據毒品危害防制條例第八條第六項規定
訂頒「轉讓持有毒品加重其刑之數量標準」，其第二條第一項規
定轉讓或持有第一級毒品，淨重五公克以上者，加重其刑至二分
之一。原判決雖認被告等有附表二所載之多次轉讓海洛因犯行，
但除事實欄記載甲○○於九十五年十月四日十時五十分（附表二
編號(四)之記載為十時）轉讓○‧二四公克（毛重或淨重不明）
海洛因予林柏吏（見原判決第二頁第十六至十八行）外，就被告
等其餘各次轉讓海洛因之數量為何？有無上開「轉讓持有毒品加
重其刑之數量標準」之加重其刑適用，俱未認定記載，致此部分
事實亦屬未臻明瞭，本院無從為原審此部分適用法令正確與否之
判斷。以上或為上訴意旨所指摘，或為本院得依職權調查之事項
，應認有發回更審之原因。又公訴意旨係認被告等共同連續販賣
海洛因及共同連續轉讓海洛因，各依裁判上一罪關係起訴，從而
原判決認定被告等有罪暨說明不另為無罪諭知部分，基於審判不
可分原則，均應予發回。
據上論結，應依刑事訴訟法第三百九十七條、第四百零一條，判
決如主文。
中    華    民    國  九十七  年    二    月  二十七  日
                      最高法院刑事第九庭
                          審判長法官  陳  世  雄
                                法官  魏  新  和
                                法官  吳  信  銘
                                法官  徐  文  亮
                                法官  林  俊  益
      本件正本證明與原本無異
                                      書  記  官
中    華    民    國  九十七  年    三    月    四    日
                                                 W


司法院資訊處製作；財團法人民間司法改革基金會備份。
